臺灣臺中地方法院刑事判決　　　　　　　　　　　　九十三年度易字第一一一五號
　　公　訴　人　臺灣臺中地方法院檢察署檢察官
　　被　　　告　丁○○
　　　　　　　　丙○○
右列被告等因詐欺案件，經檢察官提起公訴（九十二年度偵緝字第六五七號、第七八
一號），本院判決如左：
    主  文
丁○○、丙○○均無罪。
    理  由
一、公訴意旨略以：被告丁○○、丙○○以幫助他人詐欺取財之意思，於民國九十年
    間某日，分別將渠二人所有彰化縣北斗郵局、臺中縣霧峰郵局之活期存款存摺（
    帳號分別為0000000號、0000000號），及上開帳戶之提款卡，提
    供與虛名為「裕興電腦科技股份有限公司」之化名為「許興國業務員」、「周建
    鑫主任」、「陳嘉萍經理」等三人。乃由化名為「許興國業務員」、「周建鑫主
    任」、「陳嘉萍經理」等三人於九十年八月間某日，使用詐術寄發「裕興電腦科
    技股份有限公司對獎券」與告訴人甲○○，並佯稱：甲○○中得該公司對獎券獎
    金港幣二十五萬元，要求其繳交贈與稅，匯款新臺幣（下同）七萬七千元至被告
    丁○○上開帳戶；另要求告訴人加入該公司會員，匯款九十八萬至被告丙○○上
    開帳戶。嗣告訴人於九十年八月三十日，及同年九月四、六、七日分別匯入上揭
    款項計一百零五萬七千元後，卻未獲取上開對獎券港幣二十萬元之獎金，始知上
    情，足認被告等涉有幫助他人犯刑法第三百三十九條第一項詐欺取財罪嫌。
二、按犯罪事實應依證據認定之，無證據不得推定其犯罪事實，又不能證明被告犯罪
    或其行為不罰者，應諭知無罪之判決，刑事訴訟法第一百五十四條及第三百零一
    條第一項分別定有明文。又認定犯罪事實，所憑之證據，雖不以直接證據為限，
    間接證據亦包括在內，然無論直接或間接證據，其為訴訟上之證明，須於通常一
    般之人均不致於有所懷疑，而得確信其為真實之程度者，始得據之為有罪之認定
    ，倘其證明尚未達到此一程度，而有合理性懷疑之存在時，即無從為有罪之認定
    ，根據「罪證有疑，利於被告」之證據法則，即不得遽為不利於被告之認定，（
    最高法院著有七十六年臺上字第四九八六號判例可資參照）；再按犯罪事實之認
    定，應憑真實之證據，倘證據是否真實尚欠明顯，自難以擬制推測之方法，為其
    判斷之基礎，而認定犯罪事實之證據係指足以認定被告確有犯罪行為之積極證據
    而言，該項證據自須適合於被告犯罪事實之認定，始得採為斷罪資料（最高法院
    五十三年臺上字第六五六號、二十九年上字第三一○五號判例可資參照）。
三、公訴人認被告等涉有幫助他人犯刑法第三百三十九條第一項詐欺取財罪嫌，無非
    係以告訴人甲○○之指述、及使用提款卡必隱藏密碼不與他人知悉，被告等竟將
    存摺、提款卡、密碼放置一處，顯與常情有違等節為主要論據。訊據被告丁○○
    固坦承：曾於九十年間，在彰化縣北斗郵局申請開立活期存款帳戶；被告丙○○
    坦承：確曾申請開立臺中縣霧峰郵局活期存款帳戶等情，惟均堅決否認有何幫助
    他人犯刑法第三百三十九條第一項詐欺取財犯行，被告丁○○辯稱：伊沒有賣存
    摺給詐騙集團的人，伊平時是在菜市場擺攤販賣襪子的工作，在申請該郵局存摺
    後不久，伊因把存摺及提款卡、身分證及印章用皮包裝著，放在車子裡面，車子
    被撬開，東西都被偷走了，伊並未把存摺及提款卡賣給別人等語；被告丙○○辯
    稱：伊沒有把存摺賣給詐欺集團的人，在八十九年的時候伊與太太離婚，九十年
    開設工廠倒閉，那時候沒有工作，而且家人很不諒解，所以伊把所有的家當放在
    車上，一方面想找工作還錢，有一段時間車子的鑰匙不見了，在九十一年年初，
    伊打算要將車子報廢，而清理車上的證件，才發現存摺、提款卡、印章都也不見
    了等語。經查：
（一）被告丁○○於九十年六月十三日，在彰化郵局北斗分局申請開立帳號0000
      000號活期存款帳戶，有彰化郵局九十一年六月二十六日營九一字第五○六
      ○○六○四一號函暨所附具之儲金人紀要、開戶申請書等資料在卷足參；又被
      告丙○○確曾在臺中縣霧峰郵局申請開立帳號0000000號活期存款帳戶
      ，有臺灣中區郵政管理局九十一年七月二十三日支九一字第五○六○○二八○
      一號函暨所附具之儲金人紀要等資料在卷足參。
（二）告訴人甲○○確收受自稱係「裕興電腦科技控股有限公司」所寄發之中獎信函
      ，經告訴人依該中獎信函上所刊載之電話聯絡，自稱該公司員工之真實姓名、
      年籍均不詳之人告知必須匯款中獎金額百分之五之稅金，方得領取獎金，且必
      須為該公司之會員，另須繳納入會費用，而要求告訴人匯款，告訴人於九十年
      八月三十日，及同年九月四、六、七日陸續匯款至被告丁○○、丙○○上揭郵
      局帳戶，共計款項一百零五萬七千元，而遭詐騙等情，業據告訴人於警詢中指
      訴綦詳，並有匯款單五張、「裕興電腦科技控股有限公司」回饋中獎活動信函
      、花蓮郵局九十一年五月二十二日支0000000000二號函暨所附具之
      帳戶交易明細附卷可稽。是該等真實姓名、年籍不詳之人顯具意圖為自己不法
      所有之犯意，以前開詐術，使告訴人陷於錯誤，而將本人之財物交付，該真實
      姓名、年籍不詳之人應係犯詐欺取財罪甚明。
（三）被告丁○○辯稱：伊所有之前揭郵局存款帳戶存摺、印章、提款卡，於九十年
      間，因置於車內遭竊，伊並未提供上揭帳戶予詐欺集團等語。經查：證人即被
      告丁○○之妻乙○○於本院審理時證稱：被告丁○○是流動攤販，是賣襪子的
      ，當時被告丁○○在彰化縣北斗市場裡賣襪子，每天都有去擺攤。因為被告丁○○將載貨的車子停放在馬路旁，車子門鎖被破壞，而被告丁○○的證件、存
      摺、印章、提款卡、現金都放在車內的皮包裡，全部都被偷走。因為存摺內存
      款只有一百元，當時才開戶一、二個月，所以沒有去報案（見本院九十三年）
      等語，核與被告丁○○所供之失竊時間、地點等情節大致相符；再被告丁○○
      陳稱，其當時除了該存簿、印章、提款卡失竊外，國民身分證也失竊乙節。經
      查，被告確曾於九十年八月二十九日申請補領國民身分證，有法務部戶役政連
      結作業系統查詢資料乙紙在卷，足見被告丁○○所揭所稱，洵非虛詞。
（四）另被告丙○○以前揭言詞置辯，經查：被告丙○○所有之前揭郵局存款帳戶，
      於八十八年間仍有使用之紀錄，有花蓮郵局九十一年五月二十二日支0000
      000000二號函暨所附具之帳戶交易明細在卷可參，則迄本件告訴人遭詐
      騙集團詐騙之前，被告丙○○確實業已使用該帳戶至少二年，並未有開戶不久
      即提供他人使用之情形。再被告丙○○確實於八十九年、九十年間，因經營生
      意失敗，致經濟狀況欠佳，迄今仍匯款予其父，由其父為其分期付款償還債權
      人，有匯款單數紙在卷可憑，則被告丙○○前揭所稱，其於八十九年、九十年
      間因經濟狀況不佳，未返家居住，而以車為家，上揭存摺等物係放在車上，何
      時失竊伊不知情等語，洵非無據。綜上所述，被告等所稱，其等存摺、提款卡
      、印章係放置於車上而失竊等語，尚堪採信。況一般民眾因擁有多數之金融卡
      ，或以生日、國民身分證字號供作密碼，或隨意以一組無特殊意義之數字為密
      碼，而將該密碼記載在提款卡上，以免忘記提款密碼，亦時有所聞，實難僅以
      被告等陳稱，其等將密碼記載在提款卡上乙節，即遽以推論被告等有提供其等
      所有之帳戶予詐騙集團使用之犯行。此外，本院亦查無任何證據，足資證明被
      告等有何公訴人所指幫助他人詐欺取財之犯行，揆諸首揭法條及判例意旨，不
      能證明被告等犯罪，依法自應為被告等無罪之諭知。
據上論斷，應依刑事訴訟法第三百零一條第一項，判決如主文。
中      華      民      國    九十三    年      七      月    二十三    日
                                    臺灣臺中地方法院刑事第五庭
                                        審判長法  官  梁堯銘
                                              法  官  林慧英
                                              法  官  劉麗瑛
右正本證明與原本無異。
如不服本判決，應於判決送達後十日內向本院提出上訴狀，上訴於臺灣高等法院臺中
分院( 須附繕本 )。
                                              書記官
中      華      民      國    九十三    年      七      月    二十三    日
